【裁判字號】    95,再抗,37
【裁判日期】    950830
【裁判案由】    假處分
【裁判全文】
臺灣高等法院民事裁定                  95年度再抗字第37號
再審聲請人  乙○○○○○○○○○ ○○○○○ ○○○○○○○○ ○○○○(美商茂力科技
            股份有限公司）
                        Los.
法定代理人  甲○○○○○○ ○.
再審聲請人  美商茂力科技股份有限公司台灣分公司
法定代理人  丙○
共同代理人  陳哲宏律師
            翁雅欣律師
上列再審聲請人因與再審相對人 O2  Micro  International
Limited（英屬開曼群島商凹凸科技國際股份有限公司）間假處
分事件，再審聲請人對於中華民國95年2月27日本院95年度再抗
更(三)字第2號確定裁定聲請再審，本院裁定如下：
    主      文
再審之聲請駁回。
再審聲請訴訟費用由再審聲請人負擔。
    理  由
一、本件聲請再審論旨略以：再審相對人係設立登記於英屬開曼
    群島之未經認許外國法人，其在我國就專利權事項提起民事
    訴訟，應受專利法第91條規定之限制，而本院95年度再抗更
    (三)字第2號確定裁定 (下稱原確定裁定)既已認定再審相對人
    無從逕依條約或協定就專利權事項於我國提起民事訴訟，即
    應由再審相對人舉證或由法院依職權調查，開曼群島是否確
    有法令規定或慣例，承認中華民國國民就專利權侵害事項有
    聲請開曼群島法院為定暫時狀態處分之權利。然原確定裁定
    竟採認我國與英國間「智慧財產權相互承認合作辦法」、英
    國之「民事訴訟程序規則」第63.1條、我國專利法第91條之
    立法理由、經濟部智慧財產局94年3月7日智法字第09400013
    810號函及開曼群島Mr.Kenneth Farrow 93年12月4日之信函
    等證據，認定我國與開曼群島間具有專利訴訟互惠，其適用
    專利法第91條規定顯有錯誤；又原確定裁定以「復無其他具
    體事證顯示我國人民取得開曼群島專利權登記者，仍不得於
    該國就專利事項進行訴訟之情事」，認定我國與開曼群島間
    具有專利訴訟互惠，亦有適用民事訴訟法第277 條前段規定
    之顯然錯誤。爰依民事訟法第507條、第496條第1項第1款之
    規定聲請再審，請求廢棄原確定裁定、本院92年度抗字第99
    5號裁定及台灣士林地方法院91年度裁全字第5446 號裁定，
    並駁回再審聲請人定暫時狀態處分之聲請云云。
二、惟按對於確定裁定聲請再審，依民事訴訟法第507 條之規定
    ，須具有同法第496條第1項或第497 條所規定之事由；又民
    事訴訟法第496 條第1項第1款所謂適用法規顯有錯誤，係指
    確定裁定違背法規或現存判例解釋而言，不包括漏未斟酌證
    據及認定事實錯誤之情形在內（最高法院71年臺再字第 210
    號、63年臺上字第880 號判例參照）。經查我國與開曼群島
    間具有專利訴訟互惠，乃原確定裁定所認定之事實，則原確
    定裁定本於上開事實，認再審相對人就其與再審聲請人間之
    專利權侵害事項聲請定暫時狀態處分，合於專利法第91條規
    定，並無適用法規顯有錯誤情事；雖再審聲請人主張原確定
    裁定所採認之我國與英國間「智慧財產權相互承認合作辦法
    」、英國之「民事訴訟程序規則」、我國專利法第91條之立
    法理由、經濟部智慧財產局94年3月7日智法字第0940001381
    0號函及開曼群島Mr.Kenneth Farrow 93年12月4日之信函等
    證據，均不足據以認定我國與開曼群島間具有專利訴訟互惠
    云云，惟此充其量僅涉及認定事實有無錯誤之問題，揆諸前
    揭說明，尚不得指為適用法規顯有錯誤。又原確定裁定固記
    載：「…此外，復無其他具體事證顯示我國人民取得開曼群
    島專利權登記者，仍不得於該國就專利事項進行訴訟之情事
    。綜上所述，堪認我國與開曼群島間具有專利訴訟互惠」（
    見原確定裁定第6 頁），惟觀諸原確定裁定全文所載，該裁
    定係綜合上開積極證據，復佐以此項消極事實，而認定我國
    與開曼群島間具有專利訴訟互惠，尚非僅以再審聲請人未舉
    證證明我國人民取得開曼群島專利權登記者，仍不得於該國
    就專利事項進行訴訟一節，而逕為上開事實之認定；況現代
    文明社會，有權利即有救濟，已成普世價值，亦為我國憲法
    保障訴訟權之真諦。國際上專利之申請互惠與訴訟互惠，本
    質雖然不同，前者屬實體法上之概念，後者則為訴訟法上之
    範疇，惟具獨立司法主權之國家、區域若允許外國人或團體
    於該國或區域申請專利權，自應許該外國人或團體於該國或
    區域得以訴訟保護其權利，始符前述有權利即有救濟之原則
    。因而主張我國國民或團體於外國或非我國司法權效力所及
    區域取得專利權，依該外國或區域法令、慣例仍不能提起訴
    訟者，乃為前述原則之例外，自應就其主張負舉證責任（最
    高法院95年度台抗字第268 號裁定參照），是再審聲請人執
    此主張原確定裁定適用民事訴訟法第277 條前段規定，顯有
    錯誤云云，亦屬無據。從而，再審聲請人主張原確定裁定具
    有民事訴訟法第507條、第496條第1項第1款所規定之再審事
    由，為不足取，是其據此所為本件再審之聲請，為無理由，
    應予駁回。爰裁定如主文。
中    華    民    國    95    年    8     月    30    日
                    民事第六庭
                        審判長法  官  林鄉誠
                              法  官  梁玉芬
                              法  官  彭昭芬
正本係照原本作成。
如不服本裁定，應於收受送達後10日內向本院提出抗告狀，並應
繳納抗告費新台幣１千元。
中    華    民    國    95    年    9     月    1     日
                              書記官  丁華平


司法院資訊處製作；財團法人民間司法改革基金會備份。
